臺灣高雄地方法院民事判決
111年度雄小字第783號
原      告  林政諺  
被      告  吳傳智  

            吳學義  
上列當事人間請求損害賠償事件，本院於民國111年5月26日言詞
辯論終結，判決如下：
    主  文
被告應連帶給付原告新臺幣捌萬肆仟壹佰零肆元，及自民國一一
一年二月十八日起至清償日止，按週年利率百分之五計算之利息
。
訴訟費用新臺幣壹仟元由被告連帶負擔。
本判決第一項得假執行；但被告如以新臺幣捌萬肆仟壹佰零肆元
為原告預供擔保後，得免為假執行。
    事實及理由
一、被告未於言詞辯論期日到場，核無民事訴訟法第386條所列
    各款情形，爰依原告之聲請，由其一造辯論而為判決。
二、原告主張：被告甲○○於民國109年7月間某日起，參與訴外人
    陳威德、丙○○、綽號「阿富」、「阿呆」、「小新」等人之
    詐欺集團（下稱系爭詐欺集團），擔任領款車手。被告甲○○
    與系爭詐欺集團成員共同基於詐欺故意，先由系爭詐欺集團
    不詳成員向原告佯裝為小三美日網路商店客服，謊稱訂單出
    現錯誤等語，後佯稱為渣打銀行客服來電，謊稱需照其指示
    操作網路銀行，藉以取消訂單，使原告陷於錯誤，而分別於
    109年7月9日21時41分許，匯款新臺幣（下同）99,999元至
    系爭詐欺集團掌控之郵局帳號000-00000000000000號帳戶（
    下稱系爭帳戶）；於109年7月9日21時43分許，匯款32,105
    元至系爭帳戶。嗣被告甲○○於接獲系爭詐欺集團內綽號「小
    新」等人之指示後，遂於109年7月9日21時46分至52分許，
    至高雄市○○區○○路00號合作金庫銀行提領原告所匯款項得手
    後，復依系爭詐欺集團成員之指示，至指定之時間、地點，
    將所領取之款項交予系爭詐欺集團成員綽號「小胖」、「阿
    富」或不詳年籍之人。被告甲○○上開行為不法侵害原告財產
    權益，自應對原告負賠償責任。而原告已與丙○○就上開詐欺
    行為，以48,000元達成調解，是經扣除48,000元後，被告甲○○尚應賠償原告84,104元。又被告甲○○為上開行為時為未成
    年人，被告乙○○為其法定代理人，應與被告甲○○負連帶賠償
    責任。爰依民法侵權行為規定提起本件訴訟。
三、被告未於言詞辯論期日到場，亦未提出書狀作任何聲明或陳
    述。
四、經查，原告主張前揭事實，經本院職權調閱本院110年度審
    訴字第548號、110年度訴字第617號刑事案件卷宗確認無訛
    。又被告已於相當時期受合法通知，而於言詞辯論期日不到
    場，亦未提出準備書狀爭執，依民事訴訟法第280條第3項之
    規定，應視同自認，堪認原告主張之事實為真實。
五、本院之判斷：
　　㈠按因故意或過失，不法侵害他人之權利者，負損害賠償責
      任。故意以背於善良風俗之方法，加損害於他人者亦同；
      數人共同不法侵害他人之權利者，連帶負損害賠償責任，
      民法第184條第1項、第185條第1項前段分別定有明文。次
      按連帶債務之債權人，得對於債務人中之一人或數人或其
      全體，同時或先後請求全部或一部之給付。連帶債務未全
      部履行前，全體債務人仍負連帶責任，民法第273條亦有
      明文。經查，被告甲○○加入系爭詐欺集團擔任車手，並依
      詐欺集團成員指示提領原告所匯132,104元款項後，交付
      系爭詐欺集團，致原告受有損害，自屬與系爭詐欺集團成
      員共同以背於善良風俗之方式，加損害於原告，兩者間並
      有因果關係，被告甲○○自應負共同侵權行為賠償之責。是
      以，原告依侵權行為法律關係請求被告甲○○負損害賠償責
      任，自屬有據。
　　㈡再按連帶債務人相互間，除法律另有規定或契約另有訂定
      外，應平均分擔義務，民法第280條前段定有明文。次按
      債權人向連帶債務人中之一人免除債務而無消滅全部債務
      之意思表示者，除該債務人應分擔之部分外，他債務人仍
      不免其責任，民法第276條第1項定有明文。第276條第1項
      規定，旨在避免當事人間循環求償，簡化其法律關係，故
      於債權人向連帶債務人中一人表示免除該債務人之全部債
      務時，固有上開規定之適用；惟於債權人與連帶債務人中
      之一人和解，同意該債務人為部分給付時，如和解金額低
      於該債務人「應分擔額」，為避免其他債務人為清償後，
      向和解債務人求償之金額高於和解金額，就其差額部分，
      應認其他債務人亦同免其責任；反之，如和解金額多於該
      和解債務人之「應分擔額」，因不生上述求償問題，該項
      和解自僅具相對效力，而無民法第276條第1項之適用（最
      高法院98年度台上字第759號判決意旨可參）。經查，依
      卷附刑事案件卷證資料，本件共同侵權行為人除被告甲○○
      外，尚有陳威德、丙○○、綽號「阿富」、「阿呆」、「小
      新」、「小胖」等系爭詐欺集團成員至少7人。審酌被告
      甲○○與前開詐欺集團成員對於原告所受損害結果之加害程
      度尚難認有輕重之分，亦未有何法律規定或契約約定情形
      ，渠等內部關係即應平均分擔賠償金額，是每人應分擔之
      賠償金額為18,872元（計算式：132,104÷7=18,872）。次
      查，原告就系爭詐欺集團之詐欺犯行，與丙○○以48,000元
      達成調解等情，有本院110年度雄司附民移調字第1535號
      附卷可參，而原告並未免除被告甲○○之賠償責任，則該調
      解金額48,000元係超出丙○○之內部分擔額，依前揭說明，
      僅具相對效力，對其餘連帶債務人不生免除之絕對效力。
      又原告自陳願扣除前揭已調解成立之金額（本院卷第11、
      103至104頁），則原告請求被告賠償84,104元（計算式：
      132,104－48,000=84,104），自屬有據，應予准許。
　　㈢末按無行為能力人或限制行為能力人，不法侵害他人之權
      利者，以行為時有識別能力為限，與其法定代理人連帶負
      損害賠償責任。前項情形，法定代理人如其監督並未疏懈
      ，或縱加以相當之監督，而仍不免發生損害者，不負賠償
      責任，民法第187條第1項前段、第2項分別定有明文。經
      查，被告甲○○係91年5月27日生，有被告甲○○戶籍資料可
      憑（見本院卷第35頁），則其為上開侵權行為時，年紀為
      18歲，依其年齡及現今政府、媒體頻繁宣導打擊詐騙行為
      之社會情形，其對於詐欺他人之行為屬法所不許，應有相
      當認識，而屬有識別能力之限制行為能力人；另被告乙○○
      為被告甲○○之父，於被告甲○○為前揭侵權行為時，為被告
      甲○○之親權人，有被告甲○○戶籍資料存卷可查（見本院卷
      第35至36頁），則被告乙○○為被告甲○○之法定代理人，其
      亦未主張或證明對於被告甲○○之監督並未疏懈，或縱加以
      相當之監督，仍不免發生被告甲○○加入詐欺集團擔任提款
      車手之結果。是依首揭規定，原告請求被告乙○○就被告甲○○上開侵權行為負連帶賠償責任，即屬有據。
六、綜上所述，原告依民法侵權行為規定，請求被告應連帶給付
    原告84,104元及自起訴狀繕本送達最後一位被告翌日（即11
    1年2月18日）起至清償日止，按週年利率5％計算之利息，為
    有理由，應予准許。
七、本件係適用小額程序所為被告敗訴之判決，依民事訴訟法第
    436條之20規定，法院應依職權宣告假執行。並由本院依民
    事訴訟法第392條第2項之規定，依職權宣告被告為原告預供
    擔保，得免為假執行。
八、本件事證已臻明確，其餘攻擊防禦方法及所提證據，核與判
    決結果不生影響，爰不逐一論述，併此敘明。
九、訴訟費用負擔之依據：民事訴訟法第85條第2項。本件訴訟
    費用額，依職權確定如主文所示之金額。
中　　華　　民　　國　　111 　年　　6 　　月　　16　　日
                  高雄簡易庭　法　官  陳安信
以上正本係照原本作成。
如對本判決上訴，須於判決送達後20日內向本院提出上訴狀，並
須表明原判決所違背之法令及其具體內容與依訴訟資料可認為原
判決有違背法令之具體事實之上訴理由。（均須按他造當事人之
人數附繕本）。
民事訴訟法第436條之24第2項：對於本判決之上訴，非以違背法
令為理由，不得為之。　　　　　　　　　
中　　華　　民　　國　　111 　年　　6 　　月　　16　　日
                              書記官  蔡妮君